臺灣高等法院民事判決
111年度上易字第371號
上  訴  人  王麒峯
訴訟代理人  王得州律師
上  訴  人  鄭宇辰

            黃翊修
            曾琮羽
            鄭源耀
            謝乙安
上5人之
訴訟代理人  謝政翰律師
            林宗諺律師
被上訴人    蕭明菖
訴訟代理人  孫全平律師
上列當事人間請求損害賠償事件，上訴人對於中華民國111年1月
14日臺灣士林地方法院109年度訴字第1956號第一審判決提起上
訴，本院於111年7月27日言詞辯論終結，判決如下：
    主      文
原判決關於命王麒峯給付新臺幣陸拾壹萬壹仟壹佰參拾壹元本息部分，及該部分假執行之宣告暨訴訟費用（除確定部分外）之裁判均廢棄。
上開廢棄部分，被上訴人在第一審之訴及假執行之聲請均駁回。
鄭宇辰、黃翊修、曾琮羽、鄭源耀、謝乙安之上訴駁回。
第一審（除確定部分外）及第二審訴訟費用，由鄭宇辰、黃翊修
、曾琮羽、鄭源耀、謝乙安連帶負擔。
    事實及理由
一、按債權人以各連帶債務人為共同被告提起給付之訴，以共同
    被告中之一人或數人非基於個人關係之抗辯而經法院認為有
    理由者為限，始得適用民事訴訟法第56條第1項規定（最高
    法院109年度台上字第634號民事裁定意旨參照）。是倘法院
    認上訴無理由，或係基於其個人關係之抗辯，提起上訴，即
    無民事訴訟法第56條第1項第1款規定之適用，其上訴效力即
    不及於未提起上訴之其他共同被告，不併列未提起上訴之其
    他共同被告為視同上訴人。查，本件被上訴人於原審起訴請
    求上訴人、原審共同被告莊迪惟、張正煒連帶給付新臺幣（
    下同）121萬4368元本息，以及原審共同被告張國忠應與張
    正煒負連帶給付之責；原審判命上訴人與莊迪惟、張正煒應
    連帶給付被上訴人61萬1131元本息，及張國忠應與張正煒負
    連帶給付之責，並駁回被上訴人其餘請求。上訴人聲明不服
    提起上訴，惟因上訴人王麒峯上訴理由係以其無參與共同侵
    權行為之個人關係為抗辯，上訴人鄭宇辰、黃翊修、曾琮羽
    、鄭源耀、謝乙安(下稱鄭宇辰等5人)以原審認定損害賠償
    金額過高為由提起上訴部分，本院審理結果認此部分之上訴
    為無理由(理由詳如下述）；則依上開說明，上訴人提起本
    件上訴之效力均不及於未提起上訴之原審被告莊迪惟、張正
    煒及張國忠，故不列其等為視同上訴人，先予敘明。
二、被上訴人主張：王麒峯及原審共同被告莊迪惟因對於民國10
    8年8月16日與訴外人法輔資產管理有限公司（下稱法輔公司
    ）所為債務協商結果不滿，竟於同日下午5時許，夥同鄭宇
    辰等5人、原審共同被告張正煒及多名年籍不詳男子，在臺
    北市○○區○○路0段000號前，徒手或持刀械、棍棒，攻擊法輔
    公司員工即訴外人王博諭、洪志強、陳瑞麟及伊，致伊受有
    前額撕裂傷2公分、右手撕裂傷4.5公分並尺骨骨折、腦震盪
    症候群、右側撓骨尺骨骨折、多處皮膚刀傷傷口（右手一處
    傷口約6公分、頭部前額三處傷口約2公分、1公分、1公分）
    等傷害(下稱系爭傷害)；上訴人共同不法侵害伊之身體、健
    康法益，伊因受有系爭傷害之損害，支出醫療費用1萬4235
    元、看護費用7萬9200元，另因3個月無法工作，受有不能工
    作之損害共11萬7696元，且精神上受有相當程度之痛苦，上
    訴人自應賠償伊所受非財產上之損害40萬元，上開財產及非
    財產上之損害共計61萬1131元，應由上訴人負連帶賠償之責
    等情。爰依侵權行為法則，求為命上訴人連帶給付61萬1131
    元，及均自民事更正訴之聲明暨陳報狀繕本送達翌日起算法
    定遲延利息之判決（原審為上訴人敗訴之判決，上訴人聲明
    不服，提起上訴；未繫屬本院部分，不予贅述）。並於本院
    答辯聲明：上訴駁回。   
三、上訴人則以：㈠王麒峯部分：伊僅於108年8月16日陪同莊迪
    惟至臺北市大安區調解委員會為調解，調解中並未對於法輔
    公司為恐嚇行為，更未教唆或與他人有謀議犯罪情事，被上
    訴人受攻擊時，伊並未在事發現場，被上訴人對伊所提之刑
    事告訴，業經不起訴處分確定，被上訴人向法院聲請交付審
    判，亦經裁定駁回，足證伊並未參與本件共同侵權行為；㈡
    鄭宇辰等5人部分：伊等雖有為被上訴人所主張共同傷害被
    上訴人身體之侵權行為，致被上訴人受有系爭傷害，惟被上
    訴人所主張之損害賠償金額過高，伊等無力負擔；各等語，
    資為抗辯。王麒峯並於本院上訴聲明：如主文第1、2項所示
    。鄭宇辰等5人於本院均上訴聲明：㈠原判決不利於上訴人部
    分廢棄。㈡上開廢棄部分，被上訴人在第一審之訴及假執行
    之聲請均駁回。
四、查，㈠王麒峯與莊迪惟於108年8月16日下午3時30分許，在臺
    北市大安區調解委員會與法輔公司員工洪志強、王博諭等人
    進行債務協商未成；㈡嗣於同日下午5時許，鄭宇辰等5人與
    莊迪惟、張正煒，在臺北市○○區○○路0段000號前，或徒手或
    持刀械、棍棒傷害在場之法輔公司員工洪志強等人及被上訴
    人，被上訴人因此受有系爭傷害，鄭宇辰等5人經檢察官提
    起公訴後，原法院以109年度訴字第273、274號為刑事判決
    後，復經本院以109年度上訴字第4085號刑事判決莊迪惟、
    張正煒及鄭宇辰等5人共同犯傷害罪，各處有期徒刑1年、11
    月、10月、9月不等之刑度，再經最高法院以110年度台上字
    第4741號刑事判決駁回上訴而確定在案（下稱系爭刑案）；
    ㈢王麒峯涉嫌傷害被上訴人部分，則經檢察官做成不起訴處
    分確定等情，有卷附前開刑事判決可稽(見原審卷一第234至
    249、450至454頁)，並為兩造所不爭執（見本院卷第143至1
    45頁），堪信為真。
五、本件應審究者為㈠王麒峯有無參與本件共同傷害被上訴人之
    行為？㈡被上訴人請求上訴人連帶賠償其因系爭傷害所受之
    損失，有無理由？損害金額，以若干為當？茲分別論述如下
    ：
㈠、王麒峯有無參與本件共同傷害被上訴人之行為？
  ⒈按當事人主張有利於己之事實者，就其事實有舉證之責任，
    民事訴訟法第 277條前段定有明文。又按侵權行為之成立，
    須行為人因故意過失不法侵害他人權利，亦即行為人須具備
    歸責性、違法性，並不法行為與損害間有相當因果關係，始
    能成立，且主張侵權行為損害賠償請求權之人，對於侵權行
    為之成立要件應負舉證責任。是本件被上訴人主張王麒峯涉
    有侵權行為，應由被上訴人就發生侵權行為等有利於己之事
    實，負舉證責任。　
　⒉被上訴人主張王麒峯於108年8月16日，在臺北市大安區調解
    委員會，因與法輔公司員工王博諭、洪志強等人協商債務不
    成，心生不滿，乃夥同鄭宇辰等5人及張正煒，於同日下午5
    時許，在臺北市○○區○○路0段000號前，共同傷害伊云云，固
    提出調解時之錄音譯文及訴外人即法輔公司員工王博諭、賴
    芷瑩於系爭刑案之證詞為證（見原審卷第128至138、562至5
    70頁）。惟查： 
　　⑴、王麒峯與法輔公司員工於大安區調解委員會調解時，雖
        有對法輔公司人員聲稱：「那我在這邊跟你講，100（
        萬）在我手上，如果發生什麼意外的插曲，那可能就不
        是這個價錢。」、「我很不希望就是發生什麼事…我不
        想變成後面是要交待、辦事情什麼東西的，這樣很累，
        大家都累…」、「後面的發展就是二個選項而已啦…那我
        說二個選項…我看看是要去醫院？還是去法院？」等語
        （見原審卷第130、132、138頁譯文）；然上開調解時
        ，被上訴人並未在場（見原審卷第130頁談話人員名單
        ），已難認王麒峯有恐嚇或預告傷害被上訴人之意；況
        縱使王麒峯於協商債務調解時，有曾為上開暗示欲為不
        利作為之言詞，其事後是否真有教唆他人傷害被上訴人
        之行為，仍應有相當之證據證明之，尚難僅以上開協商
        時出言恐嚇之言語，即認王麒峯真有與他人共同謀議傷
        害被上訴人之行為。
　　⑵、至法輔公司員工王博諭、賴芷瑩於系爭刑案固曾分別證稱：王麒峯有跟伊等講說處理這種事情，不是送醫院就是送法院，當伊離開大安區調解委員會時，看到包括張正煒在內之許多年輕人在門口聚集，這些年輕人有與王麒峯、莊迪惟交談，之後尾隨伊等到法輔公司外面，他們一群人就圍上來以棍棒對伊攻擊；王麒峯有講說1百萬元要就拿，不拿就進醫院，調解完後，伊看到王麒峯跟莊迪惟走下樓，有一群人圍上他們，這些人裡面包括鄭宇辰、張正煒，他們就圍在那邊討論一些事情，隨即一路跟車，跟到公司，也就是王麒峯、莊迪惟跟這群人討論後，隨即就去跟車了等語（見原審卷第562至563、569至570頁）；惟前開調解時，被上訴人並未在場，已難認王麒峯有因調解過程不滿，而欲傷害被上訴人之意，且依上開王博諭、賴芷瑩之證詞，亦難推論王麒峯確有教唆他人或與他人謀議共同傷害被上訴人之行為。
　　⑶、再者，被上訴人亦未能提出其他證據足資證明王麒峯確有教唆他人或與他人謀議共同傷害被上訴人之行為；本院遍查系爭刑案全卷（影卷附於卷後），亦未有系爭刑案共同被告或證人指述王麒峯有參與共同傷害被上訴人之行為；王麒峯涉嫌傷害被上訴人部分，因犯罪嫌疑不足，經檢察官做成不起訴處分確定等情，為兩造所不爭執，業已認定如前，可徵刑事案件部分，亦同此認定王麒峯未參與傷害被上訴人之行為。
　　⑷、依上說明，本件依被上訴人所舉之事證，並未有積極足夠之證據可資認定王麒峯有參與共同傷害被上訴人之行為，尚難僅憑臆測即認定王麒峯有參與共謀傷害被上訴人之行為，或有為教唆、造意等行為。　　　　　　
㈡、被上訴人請求上訴人連帶賠償其因系爭傷害所受之損失，有
    無理由？損害金額，以若干為當？　　
　⒈按因故意或過失，不法侵害他人之權利者，負損害賠償責任
    ；數人共同不法侵害他人之權利者，連帶負損害賠償責任，
    民法第184條第1項前段、第185條第1項前段分別定有明文。
    查，鄭宇辰等5人均不爭執有共同不法傷害被上訴人致被上
    訴人受有系爭傷害之行為（見本院卷第143頁），惟未有足
    夠之證據可資認定王麒峯有參與傷害被上訴人之不法行為；
    是以，被上訴人就系爭傷害所受損害，依侵權行為法則，請
    求鄭宇辰等5人連帶負損害賠償責任，自屬有據，請求王麒
    峯負連帶賠償責任部分，則無理由。　　　　　　
　⒉茲就被上訴人請求鄭宇辰等 5人連帶負損害賠償責任之損害
    額，是否應予准許，分述如次：
    ⑴、財產上損害部分：
        ①、按不法侵害他人之身體或健康者，對於被害人因此喪失或減少勞動能力或增加生活上之需要時，應負損害賠償責任，民法第193條第1項定有明文。
        ②、被上訴人主張其因系爭傷害，已支付醫療費用共1萬4235元，業據被上訴人提出醫療費用收據、購買醫療用品統一發票為佐（見原審卷第222至230頁），且為鄭宇辰等5人所不爭執（見本院卷第143頁），應予准許。
　　　  ③、看護費用部分，被上訴人經醫囑出院後仍須全天休養，並由專人看護1個月（見原審卷第484頁振興醫院函文）；被上訴人以此主張其自108年8月19日至同年月24日共住院6日（見原審卷第228頁醫療費用收據），出院後依醫囑在家休養1個月，合計為36日，並以每日2200元看護行情計算，共計請求應支出看護費用7萬9200元（計算式：2200×36＝79200），亦有所據。
　　　　④、被上訴人受傷前為資產管理公司職員，自108年8月1
            9日起向任職之公司陸續請傷病假及留職停薪，至1
            08年11月15日離職（見原審卷第178頁法輔公司服
            務證明書）；且依被上訴人所受系爭傷害之傷勢及
            治療情形，振興醫院醫囑出院後停止工作3個月進
            行休養（見原審卷第484頁振興醫院函文）；依上
            開事證，被上訴人主張其自108年8月19日受傷住院
            至同年月24日出院，加計出院後3個月即同年11月2
            4日止，依被上訴人於案發前3個月平均實領之薪資
            3萬6559元計算（見原審卷第124、126頁薪資條）
            ，共計請求不能工作之損失11萬7696元（計算式：
            108年8月共13日，36559×13/31＝15331元；同年9、
            10月各36559元；11月共24日，36559×24/30＝29247
            元。15331+36559+36559+29247＝117696元），應有
            理由。　　　
    ⑵、非財產上損害部分：
　　　　①、按不法侵害他人之身體、健康、名譽、自由、信 用
            、隱私、貞操，或不法侵害其他人格法益而情節重
            大者，被害人雖非財產上之損害，亦得請求賠償相
            當之金額，民法第195條第1項前段定有明文。其次
            法院於酌定慰撫金數額時，應斟酌加害人與被害人
            雙方之身分、資力與加害程度，及其他各種情形核
            定之。
　　　　②、本院審酌被上訴人為高職畢業，已婚，育有2女，受
            傷前擔任資產公司客服人員，月收入為3萬餘元（
            見原審卷第312頁）；鄭宇辰為大學肄業，未婚，
            以打零工為生，月收入2萬餘元，黃翊修係國中畢
            業，未婚，從事服務業，月收入近3萬元，曾琮羽
            為國中畢業，已婚無子，以打零工為生，月收入2
            萬元，鄭源耀為國中肄業，離婚，育有兩子，擔任
            工頭，月收入約3萬2千元，謝乙安係高中肄業，已
            婚，育有1子，從事自由業，月收入2萬4千元（見
            原審卷第482至483頁）；另鄭宇辰等5人名下資產
            及財產狀況非豐（見原審限制閱覽卷宗內稅務電子
            閘門財產所得調件明細表）；並考量被上訴人本件
            所受系爭傷害非輕，住院長達數日，傷勢位置多處
            頭部之重要部位，且鄭宇辰等5人多人圍毆被上訴
            人，甚且持棍棒、刀械等危險物品，於光天化日之
            下，在市區公然聚眾傷害被上訴人，造成被上訴人
            受有系爭傷害，不僅需住院治療數日，出院後尚需
            停止工作進行休養，由看護照料其生活起居相當期
            間，於精神上顯然受有相當程度之痛苦等一切情狀
            ，認被上訴人請求賠償之非財產上損害以40萬元為
            適當。　　　　　　
　⒊依上說明，被上訴人請求鄭宇辰等5人連帶賠償被上訴人因系
    爭傷害所受之財產損害及非財產損害合計61萬1131元（計算
    式：14235＋79200＋117696＋400000＝611131），於法有據；其
    請求王麒峯負連帶責任部分，則無理由。　
六、從而，被上訴人依侵權行為法則，請求鄭宇辰等5人應連帶
    給付被上訴人61萬1131元，及均自民事更正訴之聲明暨陳報
    狀繕本送達翌日即110年1月8日（見原審卷第581頁言詞辯論
    筆錄）起至清償日止，按年息百分之5計算之利息部分，於
    法有據，應予准許；逾此範圍之請求，非屬正當，不應准許
    。原審為王麒峯敗訴之判決，於法即有未洽，王麒峯就此部
    分指謫原判決不當，求予廢棄，為有理由，爰由本院將此部
    分予以廢棄，並改判如主文第2項所示；至於前開應准許部
    分，原審為鄭宇辰等5人敗訴之判決，於法並無違誤，鄭宇
    辰等5人仍執前詞指謫原判決此部分不當，求予廢棄，為無
    理由，應駁回其等此部分之上訴。
七、本件事證已臻明確，兩造其餘之攻擊或防禦方法及所用之證
    據，經本院斟酌後，認為均不足以影響本判決之結果，爰不
    逐一論列，附此敘明。　　
八、據上論結，本件王麒峯之上訴為有理由；鄭宇辰等5人之上
    訴，為無理由。爰判決如主文。　　　　
中　　華　　民　　國　　111 　年　　8 　　月　　10　　日
                  民事第九庭    
                      審判長法  官  楊絮雲
                            法  官  陳賢德
                            法  官  張宇葭
正本係照原本作成。
不得上訴。
中　　華　　民　　國　　111 　年　　8 　　月　　10　　日
　　　　　　　　　　　　　  書記官  李佳姿